【裁判字號】    98,交聲,850
【裁判日期】    981014
【裁判案由】    聲明異議
【裁判全文】
臺灣臺南地方法院交通事件裁定         98年度交聲字第850號
移送機關    交通部公路總局嘉義區監理所臺南監理站
異議人即
受處分人    甲○○
上列受處分人因違反道路交通管理處罰條例案件，對於交通部公
路總局嘉義區監理所台南監理站民國98年6月19日所為之裁決處
分（處分案號：嘉監南字第裁74-ZAA054277號），聲明異議，本
院裁定如下：
    主  文
異議駁回。
    理  由
一、原處分意旨略以：異議人即受處分人甲○○（下稱異議人）
    所有之牌照號碼2N-8962號自用一般小客車遭警舉發，於民
    國（下同）98年3月5日7時19分，行經國道1號公路高架北向
    16公里速限100公里時處，經雷射槍測速儀器測定行速為111
    公里，超速11公里，有汽車行駛高速公路速度超過規定最高
    速限未滿20公里之違規行為，嗣經交通部公路總局嘉義區監
    理所台南監理站（下稱移送機關）以其違規事證明確，依道
    路交通管理處罰條例第33條第1項第1款、第63條第1項第1款
    （原裁決書漏載第1款）等規定，裁處罰緩新臺幣3,000元，
    並記違規點數1點。
二、本件聲明異議意旨略以：
  (一)異議人無違規之事實，依國道警察局所提供之照片，並無法
    證明有超速的事實，故無所稱違反「道路交通管理處罰條例
    第33條1項1款」之情事。查本案照片係警方採用之雷達（異
    議人誤繕為射）測速照相設備所取得，該設備應由經濟部標
    準檢驗局依國家標準定期檢驗，並俟該局檢定後核發合格證
    書始可使用，藉此取得超速證據，本案高速公路設置之非固
    定式雷達測速儀器是否依上開規定領有檢定合格證書？另非
    固定式是否有故障可能？
  (二)按「違反道路交通管理事件統一裁罰基準及處理細則」第12
    條第1項第11款：駕駛汽車行車速度超過規定之最高時速未
    逾10公里，員警得施以勸導，免予舉發。因政府體諒駕駛人
    在踩油門時，其敏感度如太高者，容易超速。本於法律信賴
    保護原則，實務上員警執勤時在110公里以下不會開單舉發
    。而本案依非固定式雷達測速儀器測得之速度為111公哩，
    逾上揭條款開單舉發時速僅1公里，而世人皆知科學儀器使
    用時，皆有容許誤差值，依本案測得之車速若扣除誤差值，
    應未逾開單舉發時速。
  (三)採用非固定式科學儀器取得證據資料證明者，於高速公路、
    快速公路須至少於300公尺前，明顯標示之，於道路交通管
    理處罰條例第7條之2第3項明定。本案所稱之違規超速照片
    攝得處前1000公尺，雖設置警告標示，惟本件舉發機關未符
    上開規定，其所攝得之違規超速照片，應不得採為有違規行
    為之證據。否則舉發機關只要在每個國道公路匝（異議人誤
    繕為閘）道入口處設置警告標示「前有測速照相」，即可再
    國道任一處逕行取締，應非屬立法意旨。
  (四)本案警方採逕行舉發，通知單上違規時間為3月5日，卻遲至
    4月3日才填單，依現今影像處理技術蓬勃發展，令人懷疑照
    片真實，而不具科學證據之效力，爰聲明異議，請求撤銷原
    處分云云。
三、按汽車行駛於高速公路、快速公路或設站管制之道路，不遵
    使用限制、禁止、行車管制及管理事項之管制規則而有行車
    速度超過規定之最高速限行為，處汽車駕駛人3千元以上6千
    元以下罰鍰，並記違規點數1點；道路交通管理處罰條例第
    33條第1項第1款及第63條第1項第1款分別定有明文。
四、經查：
  (一)異議人所有牌照號碼2N-8962號自用一般小客車（下稱系爭
    車輛）於上開時、地，經人駕駛行經國道1號公路北上16公
    里高架速限100公里時處，遭警以雷達測速儀器測得行車時
    速111公里，超速11公里為由予以製單舉發，有內政部警政
    署國道公路警察局98年04月03日公警局交字第ZAA054277號
    舉發違反道路交通管理事件通知單1份附卷可稽。
  (二)本件執勤員警所用之雷達測速儀，係每年由經濟部標準檢驗
    局檢驗合格，有內政部警政署國道公路警察局第一警察隊98
    年8月5日公警一交字第098005383號函文檢送經濟部標準檢
    驗局檢定合格證書影本1紙附卷可參，且該檢定合格證書記
    載：「檢定日期：97年8月11日，有效期限：98年8月31日」
    等語，而本件異議人之違規時間為98年03月05日，尚在該雷
    達測速儀檢定合格之有效期限內，基此，本件執勤警員所使
    用之雷達測速儀之準確度及正確性，應值信賴，異議人辯稱
    該測速器未有檢驗合格證明、有失準誤判可能一節，自屬無
    據。
  (三)按行為人有駕駛汽車行車速度超過規定之最高時速未逾10公
    里情形，而未嚴重危害交通安全、秩序或發生交通事故，且
    情節輕微，以不舉發為適當者，交通勤務警察或依法令執行
    交通稽查任務人員得對其施以勸導，免予舉發，違反道路交
    通管理事件統一裁罰基準及處理細則第12條第1項第11款定
    有明文。考其立法目的，在避免機器操作誤差（包含測速照
    相機器本身之誤差、操作人員使用之誤差、超速車輛儀表板
    顯示之誤差等），致使執法機關與遭舉發人間生有認定疑義
    ，故於超速情節未嚴重危害交通安全等情形下，賦予交通警
    察得實施勸導代替舉發之行政裁量權，以杜爭議。查，本件
    警員依雷達測速儀測得異議人於上開時、地行車速度111公
    里，超速11公里，已逾10公里之容許誤差值，警員據以舉發
    ，於法並無違誤；而本件雷測測速儀，業經檢驗合格，已如
    前述，異議人辯稱扣除機器之誤差值後，應無超速云云，自
    不足採。
  (四)按道路交通管理處罰條例第7條之2規定於94年12月28日修正
    ，明定以科學儀器採證取締超速時，一般道路至少於100公
    尺前，高速道路、快速公路至少於300公尺前，應樹立明顯
    標示告知駕駛人，係在使國家公權力之行使合理化，符合正
    當法律程序，避免交通執法之爭議。故此一明文規定，係防
    止人民之權利遭受突襲，且立法者考量一般道路與高速道路
    之行車速度，分別規範至少於100公尺、300公尺之規定。既
    以明文規定「至少」，即表示立法者係以100公尺、300公尺
    為最低之距離限制，使駕駛人能有足夠之時間反應及注意，
    故若標示與科學儀器之距離在上述之距離內即違反上述規範
    ，反之，若在上開距離以上之相當距離設置標示，取締即符
    合法律規範。查，本案於測照地點前方1,000公尺處（國道1
    號公路高架北向17公里），設有固定式「前有測速照相」警
    告（示）標誌，以提醒駕駛人依速限行駛等情，有內政部警
    政署國道公路警察局第一警察隊98年8月5日公警一交字第09
    8005383號函檢送現場照片1幀及員警繪製之現場簡圖1份在
    卷可佐，則以該路段限速100公里及異議人之行駛方向係由
    南向北等情觀之，本件警告標誌設置地點即國道1號公路高
    架北向17公里與舉發異議人違規之地點即國道1號公路高架
    北向16公里，二者相距1公里，若以該路段速限時速100公里
    之速度行駛，通行時間僅需0.6分鐘，異議人於此時間內對
    於先前所見之警告標示應可保有相當之注意，在此距離內對
    之取締超速違規，尚不至於因距離過遠，而對於異議人之權
    利造成突襲，異議人辯稱本件超速警告標示之設置，有違道
    路交通管理處罰條例第7條之2之規定云云，顯屬誤會，亦不
    足採。
  (五)末按違反本條例之行為，自行為成立之日起，逾3個月不得
    舉發，道路交通管理處罰條例第90條前段定有明文。經查：
    本件違規時間係98年3月5日，舉發機關係於98年4月3日製開
    本件舉發通知單，而於98年4月8日送達異議人住所地，而由
    異議人之同居人史陳麗珍收受本件舉發通知單，此有內政部
    警政署國道公路警察局第一警察隊98年8月5日公警一交字第
    098005383號函檢送傳真查詢國內各類掛號郵件查單、本院
    公務電話紀錄表各1份，及全戶戶籍查詢結果2份附卷可參。
    因此，舉發機關舉發本件違規行為，及送達本件舉發通知單
    ，均尚未逾3個月之法定舉發期限。故異議人僅以舉發機關
    製開本件舉發通知單之時間，而質疑舉發照片之真實性，尚
    嫌無據。
五、綜上所述，異議人駕駛前揭小客車於前揭時、地有汽車行駛
    高速公路速度超過規定最高速限未滿20公里之違規行為既可
    認定，則移送機關依道路交通管理處罰條例第33條第1項第1
    款、第63條第1項第1款等規定，裁處異議人罰緩新臺幣3,00
    0元，並記違規點數1點，於法尚無不合，從而，本件異議為
    無理由，應予駁回。
六、據上論斷，應依道路交通管理處罰條例第87條第2項、道路交
    通案件處理辦法第19條，裁定如主文。
中    華    民    國    98    年    10    月    14    日
                     交通法庭   法  官  陳淑勤
以上正本證明與原本無異。
如不服本裁定應於送達後5日內向本院提出抗告狀。
                                書記官  謝國欽
中    華    民    國    98    年    10    月    15    日


司法院資訊處製作；財團法人民間司法改革基金會備份。
